【裁判字號】    97,訴,3250
【裁判日期】    971230
【裁判案由】    毒品危害防制條例
【裁判全文】
臺灣臺中地方法院刑事判決              97年度訴字第3250號
公  訴  人  臺灣臺中地方法院檢察署檢察官
被      告  甲○○
                      中市西屯區戶政事務所）
                    （另案
上列被告因違反毒品危害防制條例案件，經檢察官提起公訴（97
年度偵字第15534號），被告於準備程序中就被訴事實為有罪之
陳述，受命法官於聽取當事人之意見後，由本院合議庭裁定由受
命法官獨任以簡式審判程序判決如下：
    主    文
甲○○連續轉讓第一級毒品，處有期徒刑貳年。扣案之第一級毒
品海洛因玖包（經鑑驗後合計淨重壹佰肆拾玖點伍貳公克，空包
裝總重拾點伍柒公克，純質淨重玖拾參點陸陸公克）均沒收銷燬
之。
    犯罪事實
一、甲○○自民國九十三年七月間起，與陳美華、林振興共同基
    於販賣第一級毒品海洛因之犯意聯絡，由甲○○指示林振興
    按每包海洛因（約○‧二公克）新臺幣（下同）一千元之價
    格，連續先後三十次，交付第一級毒品海洛因予不特定人，
    並向買受人收款（甲○○、陳美華販賣毒品部分，業經臺灣
    苗栗地方法院檢察署檢察官以九十三年度偵字第二九一六號
    為不起訴處分確定，林振興販賣毒品部分，則經本院以九十
    五年度訴字第九八一號判處有期徒刑七年四月確定），甲○
    ○則於林振興完成交易後，基於無償轉讓第一級毒品海洛因
    之概括犯意，在臺中市○○○街十八號十二樓之二住處樓下
    ，連續三次轉讓第一級毒品海洛因（每次重約一公克），供
    林振興施用。嗣經警於九十三年八月五日二十時五十分許，
    在臺中市○○○街十八號十二樓之二及停放在臺中市○○○
    街十八號前之車號九四０二—FW自小客車內查獲，並扣得第
    一級毒品海洛因九包（其中四包為保鮮膜及夾鏈袋包裝之圓
    柱形粉末，五包為夾鏈袋裝之粉末，經鑑驗後合計淨重一百
    四十九點五二公克，空包裝總重十點五七公克，純質淨重九
    十三點六六公克）。
二、案經臺中縣警察局移送臺灣苗栗地方法院檢察署檢察官呈請
    臺灣高等法院臺中分院檢察署核轉臺灣臺中地方法院檢察署
    檢察官偵查起訴。
    理    由
一、本件被告所犯為死刑、無期徒刑、最輕本刑為三年以上有期
    徒刑以外之罪，且非高等法院管轄第一審之案件，經本院合
    議庭裁定由受命法官行準備程序時，被告就被訴事實為有罪
    之陳述後，復經本院合議庭裁定由受命法官獨任行簡式審判
    程序，是其證據之調查，自不受刑事訴訟法第一百五十九條
    第一項、第一百六十一條之二、第一百六十一條之三、第一
    百六十三條之一及第一百六十四條至第一百七十條規定之限
    制，刑事訴訟法第二百七十三條之一第一項、第二百七十九
    條第二項前段、第二百七十三條之二分別定有明文，合先敘
    明。
二、上開犯罪事實，業據被告甲○○於偵查中及本院審理時均坦
    承不諱，核與另案被告林振興、陳美華於偵查中所供情節相
    符，且有本院九十五年度訴字第九八一號判決書一份在卷可
    參，並有第一級毒品海洛因九包（其中四包為保鮮膜及夾鏈
    袋包裝之圓柱形粉末，五包為夾鏈袋裝之粉末，經鑑驗後合
    計淨重一百四十九點五二公克，空包裝總重十點五七公克，
    純質淨重九十三點六六公克）扣案可資佐證，足見被告自白
    與事實相符，應堪採信。本件事證明確，被告上開連續轉讓
    第一級毒品犯行，堪以認定。
三、被告行為後，刑法及刑法施行法業於九十四年二月二日經總
    統以華總一義字第０九四０００一四九０一號令修正公布，
    並於九十五年七月一日施行。按行為後法律有變更者，適用
    行為時之法律，但行為後之法律有利於行為人者，適用最有
    利於行為人之法律，現行刑法第二條第一項定有明文。此條
    規定乃與刑法第一條罪刑法定主義契合，而貫徹法律禁止溯
    及既往原則，係規範行為後法律變更所生新舊法律比較適用
    之準據法，是刑法第二條本身雖經修正，但刑法第二條既屬
    適用法律之準據法，本身尚無比較新舊法之問題，應一律適
    用裁判時之現行刑法第二條規定以決定適用之刑罰法律，先
    予辨明。又以本次刑法修正之比較新舊法，應就罪刑有關之
    共犯、未遂犯、想像競合犯、牽連犯、連續犯、結合犯，以
    及累犯加重、自首減輕暨其他法定加減原因（如身分加減）
    與加減例等一切情形，本於統一性及整體性原則，綜其全部
    罪刑之結果而為比較，亦有最高法院九十五年度第八次刑庭
    會議決議可資參照。經查：
（一）修正後刑法第二條第一項規定，已將新舊法律適用之「從
      新從輕」原則，改採「從舊從輕」原則，而此規定僅係規
      範行為後法律變更所生新舊法律比較適用之準據法，並非
      實體刑罰法律，自不生行為後法律變更之比較適用之問題
      ，應逕行適用新法第二條第一項之規定，為「從舊從輕」
      之比較。又刑法條文雖經修正，但若僅屬單純之文字修飾
      ，或將實務見解或法理明文化，而不涉及刑罰之輕重、構
      成要件之變更，或其他有利、不利於行為人之情形者，即
      無庸依刑法第二條第一項之規定比較新舊法，而應依一般
      法律適用原則，適用「裁判時法」處斷（最高法院九十五
      年十一月十七日第二十一次刑事庭會議決議意旨參照）。
      又修正後刑法第十一條係增訂刑法於其他法律有「保安處
      分」之規定者，亦適用之，亦無關犯罪行為可罰性之變更
      ，亦應逕行適用新法第十一條之規定。
（二）次查本件被告所犯毒品危害防制條例第八條第一項之規定
      ，法定刑中得併科罰金刑，而被告行為後，九十四年二月
      二日修正公布之刑法業於九十五年七月一日施行，其中刑
      法第三十三條第五款關於主刑罰金已修正為：「罰金：新
      臺幣一千元以上，以百元計算。」與修正前之規定：「罰
      金：（銀元）一元以上。」之規定相較，修正後關於罰金
      刑之法定範圍顯已提高，應以行為時之規定有利於被告，
      應依修正後刑法第二條第一項前段之規定，適用行為時之
      法律，即本件應依新修正刑法第二條第一項前段，適用行
      為時之修正前刑法第三十三條第五款有關於罰金之規定。
（三）又被告行為後，刑法第五十六條連續犯之規定，業於九十
      四年一月七日修正公布刪除，並於九十五年七月一日施行
      ，則被告行為後新法業已刪除連續犯之規定，此刪除雖非
      犯罪構成要件之變更，但顯已影響行為人刑罰之法律效果
      ，自屬法律有變更，依新法第二條第一項規定，比較新、
      舊法結果，仍應適用較有利於被告之行為時法律即舊法論
      以連續犯（最高法院九十五年第八次刑事庭會議決議參照
      ）。
（四）再修正前刑法第六十八條規定：「拘役或罰金加減者，僅
      加減其最高度。」，惟此次刑法修正，既將罰金最低金額
      修正為新臺幣一千元，當不致因加減其最低度，而產生不
      滿一元之零數，允宜與有期徒刑相同，許其最高度及最低
      度同加減之，故併入修正後刑法第六十七條，而規定為：
      「有期徒刑或罰金加減者，其最高度及最低度同加減之。
      」，本案被告就所犯轉讓第一級毒品罪部分，既因連續犯
      而加重其刑，則因修正前刑法第六十八條規定罰金最低度
      不予加重，較諸修正後刑法第六十七條規定罰金最低度亦
      予加重之規定，顯然較有利於被告，故依刑法第二條第一
      項前段規定，仍以被告行為時法律即修正前刑法第六十八
      條規定，較有利於被告。
（五）依刑法第二條第一項規定為新舊刑法比較時，應就罪刑有
      關之共犯、未遂犯、連續犯、想像競合犯、牽連犯以及累
      犯加重、自首減輕、暨其他法定加減原因（如身分加減）
      與加減例等一切情形，綜其全部之結果，而為比較，再適
      用有利於行為人之法律處斷，而不得一部割裂分別適用不
      同之新舊法（最高法院二十四年上字第四六三四號判例意
      旨、九十五年第八次刑事庭會議決議第一點第四項參照）
      。經本院綜合比較新、舊法之結果，以被告行為時之舊法
      較有利於被告，依刑法第二條第一項前段規定，本案自應
      一體適用被告行為時之法律即修正前刑法第三十三條第五
      款、第五十六條、第六十八條之規定。
四、查海洛因係屬毒品危害防制條例第二條第二項第一款所規定
    之第一級毒品。是核被告所為，係犯毒品危害防制條例第八
    條第一項之轉讓第一級毒品罪。被告為供轉讓第一級毒品，
    而持有第一級毒品之低度行為，應為轉讓第一級毒品之高度
    行為所吸收，不另論罪。被告上揭三次轉讓第一級毒品海洛
    因犯行，時間緊接，手法相同，觸犯構成要件相同之罪名，
    顯係基於概括犯意反覆為之，為連續犯，應依修正前刑法第
    五十六條規定，以一罪論，並加重其刑。爰審酌被告素行不
    佳，其無視於國家對於杜絕毒品犯罪之禁令及毒品對於國民
    健康之戕害，於另案被告林振興為自己販賣毒品後，即以轉
    讓毒品海洛因之方式作為獎勵，行為殊不足取，其轉讓毒品
    海洛因之次數為三次、每次約一公克，暨其犯罪後坦承犯行
    ，尚知悔悟之犯罪後態度等一切情狀，量處如主文所示之刑
    ，以資懲儆，公訴人具體求處有期徒刑五年，併科罰金二十
    萬元，尚屬過重，附此敘明。扣案之第一級毒品海洛因九包
    （其中四包為保鮮膜及夾鏈袋包裝之圓柱形粉末，五包為夾
    鏈袋裝之粉末，經鑑驗後合計淨重一百四十九點五二公克，
    空包裝總重十點五七公克，純質淨重九十三點六六公克），
    係屬當場查獲之毒品，應依毒品危害防制條例第十八條第一
    項前段之規定宣告沒收銷燬之。
據上論斷，應依刑事訴訟法第二百七十三條之一第一項、第二百
九十九條第一項前段，毒品危害防制條例第八條第一項、第十八
條第一項前段，刑法第二條第一項、第十一條，修正前刑法第五
十六條，判決如主文。
中    華    民    國    97    年    12    月    30    日
                  刑事第十庭    法  官  黃炫中
上正本證明與原本無異。
如不服本判決，應於收受送達後10日內向本院提出上訴書狀（應
敘述具體理由並附繕本）。
上訴書狀如未敘述理由，應於上訴期間屆滿後20日內補提理由書
於本院。
                                書記官  黃珮華
中    華    民    國    97    年    12    月    30    日
附錄論罪科刑法條
毒品危害防制條例第八條第一項：
轉讓第一級毒品者，處一年以上七年以下有期徒刑，得併科新臺
幣一百萬元以下罰金。


司法院資訊處製作；財團法人民間司法改革基金會備份。
